【裁判字號】    99,上易,208
【裁判日期】    990623
【裁判案由】    背信
【裁判全文】
臺灣高等法院高雄分院刑事判決         99年度上易字第208號
上  訴  人  臺灣高雄地方法院檢察署檢察官
被      告  乙○○
選任辯護人  鄭曉東律師
            魏緒孟律師
上列上訴人因被告背信案件，不服臺灣高雄地方法院98年度易字
第771 號中華民國98年12月15日第一審判決（起訴案號：臺灣高
雄地方法院檢察署97年度偵字第7458號），提起上訴，本院判決
如下：
     主  文
上訴駁回。
     理  由
一、公訴意旨略以：乙○○係賢箕企業有限公司（下稱賢箕公司
    ）負責人，於民國（下同）95年9 月17日與告訴人甲○○簽
    訂「高雄大學城合建案」合建契約書，雙方協議由甲○○提
    供其名下所有之高雄市○○區○○段一小段241 地號土地1
    筆（面積約575.03平方公尺），先向銀行設定抵押貸款新臺
    幣（下同）1,260 萬元，該筆款項先償還甲○○原先貸款之
    400 萬元，所餘之860 萬元則交由乙○○作為興建如附表所
    示RC構造3 樓4 層透天別墅5 幢之部分款項，並約定在房屋
    興建完成後，房地均將依照乙○○占60％、甲○○占40％之
    持分比例分配，甲○○可分得如附表B1、B2所示之2 幢透天
    別墅及40％之土地，乙○○則取得如附表A1、B3、B4所示之
    3 幢房屋及60％之土地等情，甲○○乃將其所有上揭土地規
    劃、分割、持分登記及房屋建築設計、營造施工、請領建築
    執照等相關事宜委由乙○○負責處理，係為甲○○處理事務
    之人。詎乙○○竟意圖為自己不法之所有，於96年8 月8 日
    在如附表所示5 幢建物興建中時，將依法分割登記之土地，
    改以土地合併、共同持分方式登記，嗣後又將全部土地之萬
    分之2372（即23.72 ％）登記於甲○○及其之女吳眉鋒2 人
    名下，而剩餘之萬分之7628（即76.28 ％）則登記於自己及
    不知情之前妻邱淑枝2 人名下（乙○○取得萬分之6442、邱
    淑枝取得萬分之1186），共計使甲○○損失約11.326％（即
    65.12 平方公尺）之土地持分，致生損害於甲○○，因認被
    告乙○○係犯刑法第342 條第1 項之背信罪嫌。
二、按犯罪事實，應依證據認定之，無證據不得認定犯罪事實；
    不能證明被告犯罪者，應諭知無罪之判決，刑事訴訟法第15
    4 條第2 項、第301 條第1 項分別定有明文。又認定不利於
    被告之證據須依積極證據，苟積極證據不足為不利於被告事
    實之認定，即應為有利被告之認定，更不必有何有利之證據
    ；又犯罪事實之認定，應憑證據，如無相當之證據，或證據
    不足以證明，自不得以推測或擬制之方法，以為裁判之基礎
    （最高法院30年上字第816 號判例、40年臺上字第86號判例
    參照）。所謂認定犯罪事實之證據，係指足以認定被告確有
    犯罪行為之積極證據而言，如未發現相當證據，或證據不足
    以證明，自不能以推測或擬制之方法，以為裁判基礎，且刑
    事訴訟上證明之資料，無論其為直接證據或間接證據，均須
    達於通常一般人均不致於有所懷疑，而得確信其為真實之程
    度，始得據為有罪之認定，若其關於被告是否犯罪之證明未
    能達此程度，而有合理性懷疑之存在，致使無從形成有罪之
    確信，根據「罪證有疑，利於被告」之證據法則，即不得遽
    為不利被告之認定，其以情況證據斷罪時，尤須基於該證據
    在直接關係上所可證明之他項情況事實，本乎推理作用足以
    確證被告有罪，方為合法，不得徒憑主觀上之推想，將一般
    經驗上有利被告之其他合理情況逕予排除，此亦有最高法院
    76年臺上字第4986號、32年度上字67號判例可資參照。
三、公訴人認被告乙○○涉有刑法第342 條第1 項之背信罪嫌，
    係以告訴人甲○○及證人張金盛、吳飛洲、丙○○之證述暨
    合建契約書、土地分割圖、高雄市楠梓地政事務所95年10月
    31日土地分割登記申請書、96年8 月8 日土地合併複丈及標
    示變更登記申請書、高雄市○○區○○段一小段241 地號之
    土地建物查詢資料，為論罪之依據。惟訊據被告乙○○堅詞
    否認有公訴人所指之背信犯行，辯稱：伊係與告訴人甲○○
    合建，告訴人甲○○前已提供上開高雄市○○區○○段一小
    段241 地號土地（下稱系爭土地）向銀行借款400 萬元，嗣
    告訴人甲○○與伊達成合建約定後，雖又提供系爭土地向銀
    行貸得1050萬元，惟其中400 萬元係用以清償前次之借款40
    0 萬元，餘款600 餘萬元係作為合建融資用，利息係由伊負
    責清償，告訴人甲○○係按施工進度撥款給伊，並非所有款
    項均由其管領、取得；再者，合建契約書僅約定興建完成之
    房屋由其與告訴人甲○○按40％、60％之比率取得，並未就
    土地分配部分有所約定；聲請建造執照時，建築藍圖須依建
    築法之規定，預留公設比送審，於取得建照後申請將系爭土
    地所有權狀分割成6 張，5 張房屋，1 張公設比，伊於取得
    建照起造房屋後，確有將原分割成5 筆之系爭土地再申請合
    併成一筆，惟係因於建物蓋到一樓時發現「放樣」錯誤，基
    地有一部分移到B1，導致房屋分割線與建築線不符，牽一髮
    而動全身，不得不全部類推移動，因此，除非將建物全部拆
    除重建，否則就必須再辦理合併，始能取得房屋使用執照，
    要辦理土地合併時，伊有告訴人甲○○，告訴人甲○○說他
    不懂，就讓我去辦理，登記給告訴人甲○○的土地並沒有減
    少，他所說的減少部分其實是路地，屬於法定空地，該法定
    空地係由五棟房屋平分持有等語。
四、經查：
  (一)被告乙○○係賢箕公司之負責人，其於95年9 月17日與告訴
    人甲○○簽訂合建契約書，雙方協議由告訴人甲○○提供其
    名下所有之高雄市○○區○○段一小段241 地號、面積約57
    5.03平方公尺土地（下稱系爭土地），交由被告乙○○興建
    如附表所示RC構造3 樓4 層透天別墅5 幢，雙方於契約第4
    條約定：「房屋分配比率雙方同意按40％及60％，由甲方（
    即告訴人甲○○；下同）取得40％、乙方（即被告乙○○；
    下同）取得60％，甲方取得B1、B2兩棟，乙方取得A1、B3、
    B4參棟，分配位置由雙方協議後標明於設計圖上，有關之建
    材及設備經雙方同意後詳列於建材設備說明書」之事實，迭
    據被告乙○○坦承不諱，並有「高雄大學城合建案」合建契
    約書在卷可憑（見他字卷第4-10頁）。系爭土地在建物興建
    前，於95年11月1 日第一次分割為地號241 （即A1：88.21
    平方公尺）、241-1 （即B1：47.41 平方公尺）、241-2 （
    即B2：47.41 平方公尺）、241-3 （即B3：47.41 平方公尺
    ）、241-4 （即道路：175 平方公尺）、241-5 （即B4：16
    9.59平方公尺），嗣又申請合併，以共同持分方式登記，將
    上開分割後之241 、241-1 、241-2 、241-3 、241-5 地號
    土地，合併為地號241 （面積為400.03平方公尺）。分割後
    之241-4 （即道路，175 平方公尺），其中5 分之2 及5 分
    之1 應有部分，於96年8 月17日由告訴人甲○○分別移轉登
    記予被告乙○○及邱淑枝（被告之妻），其餘5 分之2 由告
    訴人甲○○持有，合併後241 地號土地，其中萬分之6442、
    萬分之1186應有部分，於96年8 月17日由告訴人甲○○分別
    移轉登記予被告乙○○及邱淑枝，告訴人甲○○持分萬分之
    2372之事實，亦經被告乙○○自承在卷，核與證人即告訴人
    甲○○及證人丙○○（即系爭土地登記代理人）於檢察官偵
    查中證述相符（見偵查卷第156 頁），並有高雄市政府地政
    處楠梓地政事務所楠梓區○○段○○段241 地號土地所有權
    狀、地籍圖謄本、基地面積、建物平面圖、楠梓區○○段○○段241 地號土地建物查詢資料、高雄市政府地政處楠梓地
    政事務所97年5 月29日高市地楠三字第0970006278號函暨所
    附該所楠梓區○○段○○段268 等5 筆建號、241 等5 筆地
    號土地之登記資料及異動索引、土地分割圖各1 份等附卷可
    稽（見他字卷第43-51 頁、見查偵卷第32、39、56-126、13
    5 頁），此部分之事實，堪以認定。
  (二)依被告乙○○與告訴人甲○○所簽訂之上揭合建契約書第4
    條前段固約定：「房屋分配比率雙方同意按40％及60％，由
    甲方取得40％、乙方取得60％，甲方取得B1、B2兩棟，乙方
    取得A1、B3、B4參棟，分配位置由雙方協議後標明於設計圖
    上，……」。如依上開房屋之棟數計算，告訴人甲○○分得
    B1、B2兩棟，被告乙○○分得上開A1、B3、B4參棟，亦合於
    上開分別取得40％及60％約定。而證人張金盛（即本件合建
    契約介紹人）於原審審理時亦證稱：「（建物60％及40％要
    如何分？）就說地主2 間，建商3 間」等語（見原審卷第59
    頁），惟衡諸雙方當事人之真意，應非以房屋棟數作為分配
    之基準，因雙方當事人所思考者並非房屋之間數，亦應及於
    房屋之面積，蓋面積之多寡及位置，決定房屋之價值，是證
    人張金盛上開所證，不足採為被告乙○○有利之認定。依告
    訴人甲○○於檢察官偵查中所證：「五棟建物面積為895.92
    平方公尺，依上開約定其所應分得之面積為：40％×895.92
    平方公尺＝358.37平方公尺，被告乙○○應分得則為：60％
    ×895.92平方公尺＝537.55平方公尺，惟其登記之面積為32
    9.73平方公尺，則被告乙○○所登記之面積為566.19平方公
    尺，增加28.64 平方公尺。系爭土地之面積為575.03平方公
    尺，則依合約其應分得者為40％×575.03平方公尺＝230.01
    平方公尺，被告乙○○應分得之面積為60％×575.03平方公
    尺＝345.02平方公尺，惟其登記之面積為164.88平方公尺，
    減少65.13 平方公尺，被告乙○○登記面積為410.15平方公
    尺，增加65.13 平方尺」等語（見他字卷第33-34 頁），足
    徵告訴人甲○○係以5 棟樓房之樓底板總面積為計算標準。
    而被告乙○○則陳稱：「依設計平面圖所載，A1房屋之面積
    為8.35平方公尺（寬）×6.15（長）平方公尺＝51.35 平方
    公尺；A5房屋面積為7.2 平方公尺（寬）×6.15（長）平方
    公尺＝44.28 平方公尺；A2房屋面積為7.2 平方公尺（寬）
    ×6.15（長）平方公尺＝44.28 公尺；A3房屋面積為7.2 平
    方公尺（寬）×6.15（長）平方公尺＝44.28 平方公尺；A6
    房屋面積為8.0 平方公尺（寬）×6.15（長）平方公尺＝49
    .2平方公尺，而其分得之面積為：A1＋A5＋A6＝144.83平方
    公尺，告訴人甲○○分得之面積為A2＋A3＝88.56 平方公尺
    ，經合計為233.39平方公尺，分成10等分，每等分為23.339
    平方公尺；其應分得之房屋面積為233.39×6 ％＝140.034
    平方公尺，告訴人甲○○應分得之房屋面積為233.39×4 ％
    ＝93.36 平方公尺，則其僅多分得4.8 平方公尺，告訴人甲○○亦少分得4.8 平方公尺等語。足徵被告乙○○係以實際
    佔用土地之面積作為計算標準，不包括法定空地在內。是被
    告乙○○與告訴人甲○○持以計算之基準並不一致，是所應
    決定者為雙方簽訂合建契約時，就合約第4 條所持之真意為
    何？
  (三)如上所述，面積之多寡及位置，決定房屋之價值，則合建約
    款約定：「房屋分配比率雙方同意按40％及60％，由甲方取
    得40％、乙方取得60％，甲方取得B1、B2兩棟，乙方取得A1
    、B3、B4參棟，分配位置由雙方協議後標明於設計圖上，…
    …」等語，雙方之真意應係以總樓底板之面積為分配之基準
    ，此由雙方協議時，被告乙○○提供給告訴人甲○○選擇之
    設計圖內容，系爭建案係規劃A1各層之樓面積分別為50.25
    、48、48、22.2平方公尺再加陽臺，B4各層之樓面積分別為
    48、48、48、22.2平方公尺再加陽臺；至B1、B2、B3設計相
    同，各層之樓面積為43.2、43.2、43.2、26.17 平方公尺可
    獲得佐證。而該建案完成後，A1各層實際量測登記結果分別
    為59.47 、52.28 、52.28 、23.68 平方公尺，B4各層實際
    量測登記結果分別為54.36 、50.12 、50.12 、25.89 平方
    公尺，B1各層實際量測登記結果分別43.66 、43.66 、43.6
    6 、27.58 平方公尺；B2各層實際量測登記結果分別43.67
    、43.67 、43.67 、27.58 ；B3各層實際量測登記結果分別
    44.10 、44.10 、44.10 、27.68 平方公尺，有合建契約協
    議時之設計圖、高雄市○○區○○段一小段268 至172 建號
    土地建物查詢資料各1 份附卷可憑（見他字卷第50、51頁、
    偵查卷第22-31 頁）。是告訴人甲○○所取得之B1、B2兩棟
    建物之面積計317.15平方公尺，被告乙○○所取得A1、B3、
    B4參棟建物之面積為528.18平方公尺，而系爭房屋全部總面
    積為845.33平方公尺，依40％、60％之比率計算，告訴人甲○○少取得21.17 平方公尺（6.4 坪），而被告乙○○則多
    取得20.99 平方公尺（6 坪多），核與合建契約書第4 條所
    載精神不符，堪以認定。
  (四)告訴人甲○○所分得B1、B2兩棟建物所坐落之土地均較為小
    ，則就基地部分，告訴人甲○○是否僅分配B1、B2兩棟建物
    所坐落之基地？亦即依合建契約第4 條前段係約定：「『房
    屋』分配比率雙方同意按40％及60％，由甲方取得40％、乙
    方取得60％……」之文義觀之，被告乙○○與告訴人甲○○
    分別可取得40％、60％之房屋，所謂「房屋」究係僅指建物
    ，抑或包括建物與土地，即屬不明，且上揭合建契約約款後
    段則約定：甲方取得B1、B2兩棟，乙方取得A1、B3、B4參棟
    ，分配位置由雙方協議後標明於設計圖上，……」，從字義
    解釋，係由告訴人甲○○取得如上揭設計圖上所示之B1、B2
    兩棟建物，被告乙○○取得如上揭設計圖上所示之A1、B3、
    B4參棟建物。惟所謂告訴人甲○○、被告林義證分別取得「
    B1、B2兩棟」、「A1、B3、B4參棟」之範圍，是否亦係由告
    訴人甲○○、被告乙○○分別取得如設計圖上所示「B1、B2
    兩棟」及「A1、B3、B4參棟」所坐落之基地，契約之約款內
    容不明，而該合建契約書第15條雖約定：「……應於乙方工
    程進度至三樓頂板完成時，雙方會同辦理乙方分得房屋之應
    有基地持分產權移轉登記，……」。何謂「分得房屋之應有
    基地」，亦有待探求雙方當事人當時之真意。證人張金盛於
    原審審理時證稱：「（你是否有介紹吳先生的高雄市○○區
    ○○段一小段241 地號土地1 筆給乙○○合建？）有」、「
    （簽契約書與看設計圖的時候，你是否在場？）有」、「（
    甲○○選的第2 間及第3 間是否就是表示他已經分得40％？
    ）是，一般的慣例就是這樣」、「（既然甲○○分得的2 間
    比較小，房子有40％，但是土地沒有40％，當初是如何解釋
    ？）就是土地是40％，建物也是40％，而我只是介紹，我也
    不是專業人員」、「（你認為除了房子分得40％外，如果土
    地不足40％要怎麼辦？）因為建物前面還有土地，旁邊還有
    空地，應該由這些空地去分」、「（建物坐落的土地不到40
    ％要用空地去找補，當時是否有這樣約定？）簽約當時沒有
    講到這些……當初沒有講，大家高興就說60％及40％的分」
    、「（建物是否也是要分40％及60％？）是，一般蓋房子的
    慣例，地主及建商就是這樣分的」、「（但是地主分得的那
    2 間建物比較小間，土地占不到40％要如何處理？）當時沒
    有特別提到這點」、「（該份契約書第4 條的意思為何？）
    該地要共同建房子，土地沒有講到，地主分40％2 間，建商
    分60％3 間」、「（當時是否有講到土地要如何分配？）沒
    有」、「（你是否有跟告訴人甲○○說，60％及40％只有講
    房子的部分，沒有講土地的部分？）我只有跟他說房子你分
    2 間，對方分3 間，這樣好不好，甲○○就說好」等語（見
    原審卷第55-57 頁、第59-61 頁）。證人吳飛洲（即本件合
    建契約介紹人）於原審審理時證稱：「（你是否有介紹甲○○把高雄市○○區○○段一小段241 地號土地1 筆與乙○○
    一起合建？）有」、「（當初雙方如何約定？）要找地主簽
    約之前，我們把合建的內容與乙○○及張金盛研究後訴諸文
    字之後給乙○○修改後，再拿給地主簽約」、「（當初約定
    是否蓋5 間，地主分2 間，建商分3 間？）是」、「（當初
    是否依據該張基地面積表去分配雙方的基地面積？）建物是
    建物的部分，土地是土地的部分，當初只有講到6 、4 分法
    ，並沒有談到土地」、「（當初簽約的時候，是否有講到甲○○土地分到如果不足的話要如何處理？）沒有講到這點」
    、「（當初既然約定4 、6 分，甲○○分到的土地不足40％
    ，沒有針對這部分去約定嗎？）沒有講到」、「（本案建物
    的部分，地主是否也是要分10分之4 ？）是」、「（當初就
    土地之部分，是否約定粉紅色圈起來的土地，地主可以分得
    40％？）所謂的土地6 、4 分是本圖粉紅色及綠色加起來的
    土地，地主可以分到40％，這是慣例」、「（簽該份合建契
    約書前，雙方討論的內容及該合建契約書，雙方都沒有對該
    建案土地分配作討論？）沒有討論到，我的感覺就是4 、6
    分」、「（在該合約書之前討論時，甚至是簽立該契約書時
    ，乙○○及張金盛或是你，是否有對地主甲○○說慣例土地
    及建物就是4 、6 分？）沒有，因為土地及建物就像碗及筷
    一樣，要在一塊，所以沒有另外提起」等語（見原審卷第62
    、63頁、第66、67頁）。依上揭證人張金盛、吳飛洲所證，
    固堪認被告乙○○與告訴人甲○○簽約當時僅考量到在該合
    建案完成後，由告訴人甲○○取得B1、B2兩棟建物，被告乙○○則取得A1、B3、B4參棟建物，就告訴人甲○○與被告乙○○所可取得合建案土地比例為何？並未載明於契約內。惟
    解釋意思表示應探求當事人之真意，不得拘泥所用之辭句（
    民法第98條參照）。參照證人張金盛、吳飛洲所證：「（既
    然甲○○分得的2 間比較小，房子有40％，但是土地沒有40
    ％，當初是如何解釋？）就是土地是40％，建物也是40％」
    、「（當初就土地之部分，是否約定粉紅色圈起來的土地，
    地主可以分得40％？）所謂的土地6 、4 分是本圖粉紅色及
    綠色加起來的土地，地主可以分到40％，這是慣例」、「（
    在該合約書之前討論時，甚至是簽立該契約書時，乙○○及
    張金盛或是你，是否有對地主甲○○說慣例土地及建物就是
    4 、6 分？）因為土地及建物就像碗及筷一樣，要在一塊，
    所以沒有另外提起」等語觀之，締約雙方之真意應係土地持
    分比亦為4 、6 比，方符合渠等之利益。
  (五)按刑法上之背信罪，乃係以為他人處理事務，意圖為自己或
    第三人不法之利益，而為違背其任務之行為，致生損害於本
    人之財產或其他利益，為犯罪構成之要件，原判決綜合調查
    證據之結果，認定被告乃係合建契約當事人之一方，且係支
    付巨額之資金（即價值達新台幣2000餘萬元之房屋），始取
    得本案公業之土地，按其所為係為自己處理事務，並未受託
    為他人處理事務，自無背信罪責可言（最高法院72年度台上
    字第5037號判決意旨參照），亦即背信罪須在客觀上有為他
    人處理事務而為違背其任務之行為，致生損害於本人財產或
    其他利益。主觀上有為自己或第三人不法之利益或損害本人
    之利益之意圖始足成立（最高法院78年度台上字第4233號判
    決意旨可供參照）。本件合建契約書第2 條係約定：「本約
    雙方合作興建房屋，其土地規劃、營建施工、請領建築執照
    統由乙方負責辦理，其所需之建造工程費、設計費、等有關
    各項費用由乙方負擔施工中有關之風險，均由乙方自行負責
    和處理」等語，且事後房屋及土地亦係以買賣為原因而移轉
    予締約雙方當事人，堪認被告乙○○在本件合建契約中，身
    為契約當事人之一方，負擔自行出資興建該建案並處理興建
    相關事務之義務，所為顯係為自己處理事務，並非受託為告
    訴人處理事務，核與刑法背信罪係為他人處理事務之構成要
    件有間，則縱告訴人甲○○有取得上揭基地40﹪土地持分之
    權利，乃僅取得分割後再合併之地號241 土地其中萬分之23
    72，不足40﹪，亦僅屬被告乙○○與告訴人甲○○間民事糾
    葛，應循民事訴訟程序解決渠等之權利爭執，要無成立背信
    罪責之餘地。
  (六)證人丁○○（本件建案建築師）於原審審理時證稱：「（本
    件的建案，按照土地分割圖的規劃，你是否把該建案除5 米
    基地內道路外，劃分成5 棟獨立的建物？）就是地上5 戶，
    A1戶就直接面臨計畫道路，A2、A3、A5、A6（即分別為B2、
    B3、B4、B5；下同）共用5 米道路，是為了要申請建築執照
    ，5M那是基地內的通路，讓這4 戶可以進出，這是為了要符
    合建築法規」、「（按照該設計圖，是否表示除了第一間及
    最後一間外，裡面三間的面積，是否會小於其他二間？）是
    」、「（為何當時你在進行規劃設計的時候，沒有把五間畫
    成同樣大小的五間？）這在規劃有實際上的困難，如果要把
    五間規劃同樣大小，在建築法規上面是沒有辦法完成」、「
    （是否因為要畫五間所以才把他畫成大小不同的面積？）是
    ，因為當初委託的時候就說要有五間的住宅，所以我只能這
    樣畫」、「（所以該圖會這樣畫，是乙○○跟你討論的嗎？
    《提示偵查卷第135 頁》開始就是委託我設計該基地要設計
    五戶的住宅，後來為了要分割才會要畫出該圖，如果委託我
    要設計三戶就不是這樣畫」、「（A1與A6這麼大是誰決定的
    ？）當初這個規劃案，因為A1是直接面臨計畫道路，深度比
    較深，所以基地會比較大，而中間三戶是連棟，所佔土地的
    區塊會比較小，而A6是獨棟的，該圖5 米基地內通路為何會
    定為35公尺長，是因為如果畫更長的話，就必須要作迴車道
    ，所以為了要讓土地方正，才會劃定A6為這樣的範圍」、「
    （你如何去分配房子及其坐落基地之面積？）該基地因為容
    積率的關係，沒有辦法各戶獨立申請建築執照，所以必須要
    共照，而共照就有土地分割的問題，委託我的人說要設計五
    戶，他有說大致上每戶需求的是多少的面積（即建坪），根
    據這樣的委託，我才可以去作詳細的建築規劃，就是法規上
    的分析，A2、A3、A5會這樣分已經是最大的極限，因為基地
    的寬度只有11米半」、「（是否有可能在劃分的時候讓A2、
    A3兩戶土地坐落的面積占所有面積的40％？）不可能。因為
    如果5 米的道路超過35米時，應設置迴車道，迴車道需要寬
    度9 米，而這個基地是11米半，所以不可能設計9 米的迴車
    道，不然最後一戶A6就會不見，所以35米的道路是一個死線
    ，那個位置是不能動的」等語（見原審卷第70-73 頁）。酌
    以證人丙○○（即本件土地登記代理人）於檢察官偵查中證
    稱：「當時是吳飛洲和乙○○叫我去辦理楠梓區○○區○○
    段241 地號土地的登記，吳飛洲當時有拿一張分割圖給我，
    叫我按上面的比例辦分割，後來建築的時候，發現建築線和
    分割線不一樣，變成還要合併，以免1 間房屋會有兩個地號
    ，合併土地也是我去辦的；合併土地每個人所有權的持分比
    例是依照原本合併前分割的單筆地號計算，而原本分割時各
    筆分割面積是由建築師算出來的」等語（見偵查卷第156 、
    157 頁），足徵B2、B3兩棟建物面積及座落基地較為小，係
    建築師為配合建築法規所必須之設計，且證人即告訴人甲○○於檢察官偵查中及原審審理時證稱：「當時係協議其分得
    40﹪，被告乙○○分得60﹪，其分得2 棟、乙○○分得3 棟
    ，當時在選的時候，其就知道其所選的比較小間，而留給被
    告乙○○的是比較大間」等語（見原審卷第47、53頁、偵查
    卷第47頁），核與證人張金盛（本件合建案介紹人）於原審
    審理時證稱：「簽約時告訴人甲○○在設計圖上選了第2 間
    、第3 間，第2 間、第3 間從圖上就可以看出比較小」等語
    （見原審卷第56頁），足見告訴人甲○○在協議當時亦業已
    知悉其所選定之B1、B2兩棟建物之面積均較小，是告訴人甲○○選擇較小之B1、B2兩棟建物顯係基於自由意志所為，並
    非出於被告乙○○之不法手段。再者，被告乙○○與告訴人
    甲○○間因本件糾紛，經聲請調解而於97年2 月14日成立調
    解後，由賢箕公司於97年2 月26日分別移轉登記B1、B2兩棟
    建物所有權予告訴人之女吳眉鋒、告訴人甲○○，有高雄市
    楠梓區調解委員會97年2 月14日97年民調字第50號調解筆錄
    、高雄市○○區○○段一小段269 、270 號土地建物查詢資
    料及申請移轉登記相關資料各1 份附卷可按（見他字卷第59
    頁、偵查卷第24-27 頁、第113-121 頁）。參以證人吳飛洲
    於原審審理時證稱：「當時係與告訴人甲○○談到建物要蓋
    3 樓半，每層約13、14坪」等語（見原審卷第63頁）。而13
    坪為42.9752 平方公尺，14坪為46.2810 平方公尺（1 坪為
    3.3025平方公尺），而B2各層實際量測登記結果分別43.67
    、43.67 、43.67 、27.58 ；B3各層實際量測登記結果則分
    別44.10 、44.10 、44.10 、27.68 平方公尺，已如上述，
    是告訴人甲○○所取得之建物面積，與約定當時並無明顯出
    入，益徵被告乙○○與告訴人甲○○簽訂本件合建契約時，
    並無任何不法之意圖，所為亦與背信罪之構成要件有間。
五、綜上所述，公訴人所據之證據尚未到達於通常一般人均不致
    有所懷疑而得確信其為真實之程度，依卷存之證據尚不足以
    證明被告乙○○涉有刑法第342 條第1 項之背信罪嫌，此外
    ，復查無其他積極證據，足以證明被告乙○○有背信犯行，
    揆諸上開法律規定及判例意旨，自應為其無罪之諭知。
六、原審因認不能證明被告乙○○涉有本件背信罪，而為其無罪
    之判決，經核與法並無不合，告訴人甲○○猶執前詞，請求
    檢察官提起本件上訴，為無理由，應予駁回。
據上論斷，應依刑事訴訟法第368條，判決如主文。
本案經檢察官陳宗吟到庭執行職務。
中    華    民    國    99    年    6     月    23    日
                  刑事第四庭    審判長法  官  蕭權閔
                                      法  官  陳吉雄
                                      法  官  李嘉興
以上正本證明與原本無異。
不得上訴。
中    華    民    國    99    年    6     月    23    日
                                      書記官  唐奇燕
 附表：（面積單位：平方公尺）
┌────┬────────┬─────┬─────┬──────────┐
│建物代號│建   物   地  址│土地持分  │實際總面積│興建完成後之所有權人│
├────┼────────┼─────┼─────┼──────────┤
│ B1     │大學22街99巷1號 │萬分之1186│  158.56  │吳眉鋒（甲○○之女）│
├────┼────────┼─────┼─────┼──────────┤
│ B2     │大學22街99巷3號 │萬分之1186│  158.59  │甲○○              │
├────┼────────┼─────┼─────┼──────────┤
│ B3     │大學22街99巷5號 │萬分之1186│  159.98  │邱淑枝              │
├────┼────────┼─────┼─────┼──────────┤
│ B4     │大學22街99巷7號 │          │  180.49  │乙○○(賢箕公司)    │
├────┼────────┤萬分之6442├─────┤                    │
│ A1     │大學22街97號    │          │  187.71  │                    │
└────┴────────┴─────┴─────┴──────────┘

司法院資訊處製作；財團法人民間司法改革基金會備份。
